臺灣板橋地方法院刑事判決　　　　　　　　94年度易字第84號
　　公　訴　人　臺灣板橋地方法院檢察署檢察官
　　被　　　告　丁○○
上列被告因贓物案件，經檢察官提起公訴（93年度偵字第19546
號）暨併案移送審理（93年度偵字第11787 號、94年度偵字第59
84號），本院判決如下：
    主  文
丁○○收受贓物，累犯，處拘役陸拾日，如易科罰金，以參佰元
折算壹日。
    事　實
一、丁○○有多次前科，其於民國八十七年間，因偽造文書案件
    ，經本院八十七年度訴字第五○三號判處有期徒刑六月，如
    易科罰金，以銀元三百元折算一日確定，八十九年二月二十
    二日縮刑期滿執行完畢；復因毒品案件，經本院八十七年度
    易緝字第五七號判處有期徒刑六月，如易科罰金，以銀元三
    百元折算一日，另因違反槍砲彈藥刀械管制條例案件，經臺
    灣高等法院花蓮分院八十九年度上訴字第二一七號判決，判
    處有期徒刑十月，併科罰金三萬元，上開二案由臺灣高等法
    院花蓮分院裁定其應執行有期徒刑一年二月，九十年八月二
    十一日入監執行；丁○○再因違反毒品危害防制條例案件，
    經本院以八十九年度易字第四七八四號判處有期徒刑十月，
    因與前述毒品、槍砲等案件接續執行，九十二年二月十日假
    釋出監，迄九十二年四月二十七日假釋期滿未經撤銷而執行
    完畢（以上於本案均構成累犯）。
二、詎丁○○猶不知惕勵，於九十三年一月十二日中旬某日，在
    臺北縣板橋市○○街某處，其明知真實年籍不詳、自稱「乙○○」之成年男子所交付如附表所示之支票三紙，均係來路
    不明之贓物，竟仍予以收受之。嗣丁○○持前開票據分別為
    下列交付他人而使用之行為：
    (一)、於九十三年一月十七日十八時三十分許，丁○○前往臺
        北縣三重市○○○路「金龍鳳餐廳」，參加友人曾浩克
        喜宴時，即以附表編號一所示支票，作為禮金送出，經
        不知情之曾浩克委託其胞姊曾靜芝（業由臺灣板橋地方
        法院檢察署檢察官九十三年七月二十六以九十三年偵字
        第五五七三號為不起訴處分），於同年二月上旬某日持
        之提示後，因遭退票，經臺北市政府警察局中山分局移
        送曾靜芝涉犯竊盜案後，始由臺灣板橋地方法院檢察署
        檢察官偵知上情（即九十三年偵字第一九五四六號原起
        訴部分）。
    (二)、於九十三年三月九日某時許，委由不知情之官鳳嬌（業
        由臺灣板橋地方法院檢察署檢察官九十四年三月三十日
        以九十三年偵緝字第一六四七號為不起訴處分）持如附
        表編號三所示支票，向址設臺北市○○○路○段一二六
        號「國泰世華商業銀行城東分行」提示遭拒，而為警循
        線查獲，因悉上情（即九十四年偵字第五九八四號移送
        併案部分）。
    (三)、於九十三年二月二十日某時許，交付如附表編號二所示
        支票予不知情之林元嘉（由臺灣板橋地方法院檢察署檢
        察官九十四年一月二十七日以九十三年偵字第一一七八
        七號為不起訴處分），用以清償其所積欠之貨款。嗣林
        元嘉於同年三月二十四日，持前開支票提示遭拒後，始
        知上情（即九十三年偵字第一一七八七號移送併案部分
        ）。
三、案經臺灣板橋地方法院檢察署檢察官偵查起訴暨移送本院併
    案審理。
　　理　由
壹、程序方面
    關於本案所憑證據資料，其證據能力之認定，茲說明如下：
    一、被告丁○○於警詢、偵查時所為之供述：
        查被告丁○○之警詢、偵查筆錄，係屬該管司法警察、
        檢察官本於刑事訴訟法規定所賦偵查犯罪職務權限，對
        之於偵查中所為調查、訊問而製作之紀錄文書，且被告
        於警詢、偵查以至本院準備暨審理程序，均未就該等文
        書執以：其有受強暴、脅迫、恐嚇、詐欺甚且疲勞訊問
        等不正方法，違反其意願而取供之情事，因認被告於警
        詢、偵訊時所為之供述，其任意性並無重大疵議可言，
        自得採為本案犯罪事實認定之證據。
    二、證人即全世好企業股份有限公司（下稱全世好公司）會
        計經理林泰容、王志清、曾浩克、曾靜芝、比新企業有
        限公司（下稱比新公司）負責人甲○○，以及林元嘉、
        官鳳嬌等人分別於警詢、偵查中所為之證述：
        按被告以外之人於審判外之言詞或書面陳述，除法律有
        規定者外，不得作為證據，刑事訴訟法第一百五十九條
        第一項固有明文。惟同法第一百五十九條之一第二項亦
        規定：「被告以外之人於偵查中向檢察官所為之陳述，
        除顯有不可信之情況者外，得為證據。」；又同法第一
        百五十九條之四第一款規定，除該法第一百五十九條之
        一至第一百五十九條之三所定情形外，下列文書亦得為
        證據：(一)、除顯有不可信之情況外，公務員職務上製作
        之紀錄文書。至所謂不可信之情況，則指法院應審酌被
        告以外之人於陳述時，其所處外在環境、情狀，如：其
        陳述時之心理狀況、有無受到外力干擾等，以為判斷之
        依據。經查以前揭各該證人於警詢、偵查時所為之證詞
        ，係由司法警察、檢察官之公務員，本於其依刑事訴訟
        法規定所賦偵查犯罪之職務權限，對之於偵查中所為調
        查、訊問而製作者；且於受檢察官訊問時，復對上開證
        人踐行告知具結義務暨偽證罪處罰規定，並命之具結以
        為證述之法定程序。此外，前述證人分別由司法警察詢
        問暨檢察官訊問而製作之警詢、偵查筆錄，經查並無任
        何足致影響其自由意願而違背意思陳述之情事，是前揭
        證人於警詢、偵查時，證述關於被告有如事實欄所述使
        用交付如附表所示票據之情節，顯非屬該管司法警察、
        檢察官不法取供所得者，因具可信性，而依刑事訴訟法
        第一百五十九條之一、第一百五十九條之四第一款規定
        ，即得為證據。
    三、又關於檢察官移送併案審理部分，經查：移送併案所指
        被告犯罪事實，核與本案原起訴部分，二者間具想像競
        合之裁判一罪關係，是移送併案審理部分，為原起訴效
        力所及，本院因得併予審理，以上均先為說明。
貳、實體方面
    茲就本院認定被告丁○○犯罪所憑證據暨心證形成理由，分
    別說明如下：
    一、被告丁○○固於警詢、偵查乃至本院審理訊問時，對於
        有如前述，收受「乙○○」之成年人交付如附表所示支
        票三紙，並持以為上開使用交付行為之事實，均坦認不
        諱，惟矢口否認有何收受贓物犯行，其辯稱略以：係伊
        友人乙○○交付用以清償麻將遊藝積欠債務，債務約三
        十多萬，伊不知上開票據為來路不明之贓物，伊若知便
        不會使用等云云。經查：
        (一)、如附表所示之支票，因於九十三年一月十二日，由
            臺北縣板橋國慶郵局郵務士王志清在臺北縣板橋市
            ○○路二段九十巷二十二號前投遞郵件時遭不詳人
            士竊取，而於同年月十六日經板橋郵局函知原投遞
            人辦理補償事宜之事實，有上開郵局郵務士王志清
            於警詢中之證述、中華郵政股份有限公司板橋郵局
            九十三年一月十六日函文影本暨中華民國郵政交寄
            大宗掛號函件存根影本等附卷足參。
        (二)、又如附表所示之支票，分別由全世好公司會計經理
            林泰容、比新公司負責人甲○○於受前述投遞郵局
            函知後，繼向付款銀行辦理票據掛失止付等情，亦
            為林泰容、甲○○於警詢時證述情節明確，並有臺
            灣票據交換所九十三年三月十六日函文、票據掛失
            止付通知書暨遺失票據申報書（以上均影本）等在
            卷可憑。
        (三)、至被告丁○○有持如附表所示支票，分別交付予不
            知情之曾浩克、林元嘉及官鳳嬌等人，而由曾浩克
            委託其胞姊曾靜芝、暨林元嘉、官鳳嬌先後前往金
            融機構提示票據因遭退票之事實，核與曾浩克、曾
            靜芝、林元嘉、官鳳嬌等人於警詢、偵查時之證述
            ，內容均屬相符，復有掛失止付票據提示人資料查
            報表、掛失票據正反面暨退票理由單影本等足佐。
        (四)、據上，可得知悉者，乃附表所示之支票確屬遭致不
            明人士竊取之盜贓物；而被告有於上述時、地，收
            受「乙○○」成年人所交付前揭支票後，嗣分別持
            以使用交付他人，而由曾靜芝、林元嘉及官鳳嬌等
            人向金融機構提示後，因掛失止付事由致遭退票之
            事實，無訛。是本案應予究明者，厥為被告丁○○
            是否明知該「乙○○」之人交付如附表所示支票三
            紙，均係來路不明之盜贓物，而仍予以收受，以為
            被告有無犯罪之認定。
        (五)、查被告丁○○前於警詢及偵查中，先供述以：附表
            所示票據三紙，均係由真實年籍不詳、自稱「許玉
            鵬」之成年男子交付，且「丙○○」與之因毒品案
            同時為警查獲等語，經該管檢察官依上開姓名資料
            詳細查證結果，均無被告所指之人及因毒品案件同
            時遭警查獲情事；嗣於本院審理程序中，經傳喚證
            人丙○○到庭證述以：（是否認識丁○○？）不認
            識。（是否有交支票給丁○○？）沒有。（參本院
            九十四年七月十四日審判筆錄第二頁）。是以，觀
            之上揭該管檢察官暨本院就被告所指「丙○○」之
            人詳予調查結果，均與被告供述之收受支票來源歷
            程不符，其內容已顯疑竇。至被告於同前審判期日
            訊問時，復改稱以：伊上次記錯人，伊要找的人叫
            「乙○○」，朋友幫伊查到這個名字等（參同前審
            判筆錄第二頁），並請求本院准為傳喚前開證人到
            庭作證，惟經本院依其上所示姓名資料，多次傳喚
            、拘提證人「乙○○」到庭作證，未果。故而，關
            於被告所為證人傳喚聲請事項，經本院克盡證據調
            查能事，猶未可及。此外，就被告前後所為供述內
            容為縱向觀察，其對於交付票據之成年人士稱謂如
            何，先稱「巫平」、「丙○○」，復改稱「雨棚」
            （臺語發音）、「乙○○」，因悉被告顯然無從確
            知持交票據人士究為何人；況被告陳以：該「徐宇
            鵬」為其友人，其交付票據係償還麻將遊藝所欠債
            務約三十餘萬元等，惟其對於友人「乙○○」年籍
            資料，均無所悉，且其二人間債權債務關係依憑資
            料，亦付之闕如，則被告所為如上辯述語詞，是否
            真正而與實情相符，即無從調查以為析明，尚難遽
            而採信，以為被告有利認定之依據。
        (六)、再被告於偵查中，亦自承以：（你用本案的支票去
            付紅包，為何一開始不說實話？）當時我會害怕。
            （你是否收到本案這張支票就知道有問題，是來路
            不明的贓物？）我知道有問題，可能是贓物。（參
            九十三年偵字第一九五四六號卷第二十八頁之九十
            三年十二月十七日偵查筆錄），是依上開內容，足
            悉被告於收受自稱「乙○○」之人交付如附表所示
            支票三紙時，對該等票據因何取得，又其來源是否
            合法等事項，已生有疑慮，惟其竟未向持交人士更
            為詳詢確認舉措，即予以收受，且分別持以使用並
            交付他人，益徵被告於收受他人交付如附表所示票
            據時，明知該等物品係來路不明之贓物，仍予以收
            受取得，核與社會通常之人所具合理觀念，並無悖
            違而顯不可信情形，因認被告確有收受贓物之犯意
            ，甚明。
        (七)、按刑法上之贓物罪，原在防止因他罪即竊盜、強盜
            、詐欺、侵占各罪被奪取或侵占之物難於追及或回
            復，故其前提要件，必須犯前開各罪所得之物，始
            得稱之為贓物，最高法院四十一年度臺非字第三六
            號裁判意旨足為參照。故而，刑法第三百四十九條
            第一項收受贓物罪之成立，除行為人所收受者確係
            贓物外，並於收受他人所交付之物時，明知係來路
            不明之贓物，即為已足。查以本案被告丁○○收受
            如附表所示之票據，均係於九十三年一月十二日，
            在臺北縣板橋市○○路○段九十巷二十二號前，為
            不詳人士竊盜取得之贓物；又如前述，被告明知上
            開票據係來路不明之贓物，竟仍於他人交付時，基
            於收受贓物犯意而予以收受，再分別持之交付他人
            以為使用，足證被告確有如起訴暨移送併案所指收
            受贓物之犯罪事實。是綜據前揭論述意旨，本案事
            證已明確，被告犯行，堪為認定。
二、核被告丁○○所為，係犯刑法第三百四十九條第一項之收受
    贓物罪。又被告以一收受行為，同時取得如附表所示支票共
    三紙，為同種想像競合犯，應依刑法第五十五條規定論處。
    而被告有如上所述前科，並經法院判處罪刑執行完畢，有臺
    灣高等法院被告前案紀錄表在卷可按，是其於有期徒刑之執
    行完畢後五年內，再犯有期徒刑以上之本罪，為累犯，應依
    刑法第四十七條規定，加重其刑。移送併案審理部分雖未據
    起訴，然與本件已起訴部分，有裁判上之一罪關係，本院自
    應併予審理。爰審酌被告丁○○之前科素行非佳，國中畢業
    之智識程度，其犯罪動機、目的、手段方式，收受贓物對被
    害人所有權回復可能性所生損害程度，犯罪後猶執前詞為辯
    ，意圖卸責脫免之犯罪後態度，暨綜合偵查、審理程序中之
    一切情狀等，量處如主文所示之刑，並諭知易科罰金之折算
    標準。
據上論斷，應依刑事訴訟法第二百九十九條第一項前段，刑法第
五十五條、第三百四十九條第一項、第四十七條、第四十一條第
一項前段，罰金罰鍰提高標準條例第一條前段、第二條，判決如
主文。
本案由檢察官陳鴻濤到庭執行職務。
中　　華　　民　　國　　94　　年　　10　　月　　6 　　日
                      刑事第七庭審判長法　官　  胡堅勤
                                　　　法　官    李君豪
                                　　　法　官    王瑜玲
上列正本證明與原本無異。
如不服本判決，應於判決送達後十日內向本院提出上訴狀（應附
繕本），上訴於臺灣高等法院。
                                    　書記官    吳詩琳
中　　華　　民　　國　　94　　年　　10　　月　　6 　　日
附表：
┌──┬─────┬─────┬─────┬────┬──────┐
│編號│發　票　人│支票號碼  │票面金額  │發票日即│備　　　　註│
│    │          │          │（新臺幣）│到期日  │            │
├──┼─────┼─────┼─────┼────┼──────┤
│一  │彰化商業銀│CG0000000 │伍仟參佰伍│93年1 月│由全世好企業│
│    │行中山分行│          │拾伍元    │11日    │股份有限公司│
│    │          │          │          │        │郵寄，經臺北│
│    │          │          │          │        │縣板橋國慶郵│
│    │          │          │          │        │局投遞郵務士│
│    │          │          │          │        │王志清於93年│
│    │          │          │          │        │1 月12日，在│
│    │          │          │          │        │臺北縣板橋市│
│    │          │          │          │        │中山路二段九│
│    │          │          │          │        │十巷二十二號│
│    │          │          │          │        │前投遞郵件時│
│    │          │          │          │        │，遭不詳人士│
│    │          │          │          │        │竊取。（九十│
│    │          │          │          │        │三年偵字一九│
│    │          │          │          │        │五四六號原起│
│    │          │          │          │        │訴部分）    │
├──┼─────┼─────┼─────┼────┼──────┤
│二  │國泰世華商│BA0000000 │貳拾壹萬肆│93年2 月│由比新企業股│
│    │業銀行光復│          │仟貳佰元  │5日     │份有限公司郵│
│    │分行      │          │          │        │寄，經臺北縣│
│    │          │          │          │        │板橋國慶郵局│
│    │          │          │          │        │投遞郵務士王│
│    │          │          │          │        │志清於93年1 │
│    │          │          │          │        │月1 月12日，│
│    │          │          │          │        │在臺北縣板橋│
│    │          │          │          │        │市○○路○段│
│    │          │          │          │        │九十巷二十二│
│    │          │          │          │        │號前投遞郵件│
│    │          │          │          │        │時，遭不詳人│
│    │          │          │          │        │士竊取。（九│
│    │          │          │          │        │十四年偵字第│
│    │          │          │          │        │五九八四號移│
│    │          │          │          │        │送併案部分）│
├──┼─────┼─────┼─────┼────┼──────┤
│三  │國泰世華商│BA0000000 │壹萬零捌佰│93年2 月│由比新企業股│
│    │業銀行光復│          │元        │29日    │份有限公司郵│
│    │分行      │          │          │        │寄，經臺北縣│
│    │          │          │          │        │板橋國慶郵局│
│    │          │          │          │        │投遞郵務士王│
│    │          │          │          │        │志清於93年1 │
│    │          │          │          │        │月1 月12日，│
│    │          │          │          │        │在臺北縣板橋│
│    │          │          │          │        │市○○路○段│
│    │          │          │          │        │九十巷二十二│
│    │          │          │          │        │號前投遞郵件│
│    │          │          │          │        │時，遭不詳人│
│    │          │          │          │        │士竊取。（九│
│    │          │          │          │        │十三年偵字第│
│    │          │          │          │        │一一七八七號│
│    │          │          │          │        │移送併案部分│
│    │          │          │          │        │）          │
└──┴─────┴─────┴─────┴────┴──────┘
附錄本件論罪科刑法條全文：
中華民國刑法第三百四十九條
收受贓物者，處三年以下有期徒刑、拘役或五百元以下罰金。
搬運、寄藏、故買贓物或為牙保者，處五年以下有期徒刑、拘役
或科或併科一千元以下罰金。
因贓物變得之財物，以贓物論。
